【裁判字號】    98,簡,292
【裁判日期】    980508
【裁判案由】    詐欺
【裁判全文】
臺灣臺中地方法院刑事判決               98年度簡字第292號
公  訴  人  臺灣臺中地方法院檢察署檢察官
被      告  甲○○
                    （另案在臺灣臺中監獄執行中）
上列被告因詐欺案件，經檢察官提起公訴 (97年度偵字第22184
號)，經被告自白犯罪，本院認為宜以簡易判決處刑，裁定逕以
簡易判決處刑如下：
    主  文
甲○○幫助共同意圖為自己不法之所有，以詐術使人將本人之物
交付，處有期徒刑參月，如易科罰金，以新臺幣壹仟元折算壹日
。又幫助共同意圖為自己不法之所有，以詐術使人將本人之物交
付，處有期徒刑參月，如易科罰金，以新台幣壹仟元折算壹日。
應執行有期徒刑伍月，如易科罰金，以新台幣壹仟元折算壹日。
    犯罪事實及理由
一、犯罪事實：甲○○明知金融機構帳戶係供自己使用之重要理
    財工具，關係個人財產、信用之表徵，且可預見將金融機構
    帳戶之存摺、提款卡、密碼及行動電話等物提供予不詳身分
    之成年人使用，可供他人作為詐騙財物匯款之工具，仍不違
    背其本意，而基於幫助他人詐欺取財之不確定故意，於民國
    （下同）九十六年五月間某日，獲悉真實姓名年籍不詳綽號
    「阿志」之成年男子，有意收購帳戶及行動電話，乃基於幫
    助他人犯罪之未必故意，於九十六年五月二十五日（起訴書
    誤載為九十六年六月五日），在臺中市○○○路○段一二二
    之十七號之合作金庫商業銀行朝馬分行申請開立帳號000
    0000000000號帳戶（下稱合庫鄭介中帳戶），並
    旋即在台中市○○路某處，將上開申辦之帳戶及其原申辦之
    台中水湳郵局帳號0000000號帳戶之存摺、提款卡、
    印章、密碼交予甲○○，甲○○隨即轉交予綽號「阿志」之
    成年男子，該綽號阿志之成年男子即與其所屬詐欺集團之成
    員基於意圖為自己不法所有之詐欺取財犯意，於九十六年五
    月二十五日打電話給丁○○自稱其為環球有限公司之職員，
    向丁○○佯稱伊中獎，惟須先匯款加入會員，繳納稅金，始
    能領獎云云，致丁○○陷於錯誤，遂依其指示於同年五月三
    十日匯款十五萬元至鄭介中之上開水湳郵局帳戶內，另其中
    一人自稱「趙心童」，於九十六年六月一日上午十時許，接
    續撥打電話至臺北縣新莊市予乙○○○，向其詐稱：你中獎
    一百萬元，需先繳交二十萬元稅金，並可挑選家電用品，另
    需匯款七萬四千元至愛心機構才可以領獎云云，並要乙○○○撥打000000000門號（申請人為林家民）與自稱
    「連惠惠」之人聯絡，俟乙○○○撥打上揭門號後，另名不
    詳姓名自稱「連惠惠」之人，則要乙○○○須匯款新臺幣（
    下同）七萬四千元至合庫鄭介中帳戶，致乙○○○不疑有詐
    ，誤信為真，而依其指示匯款七萬四千元至合庫鄭介中帳戶
    （此為其中一匯款帳戶，乙○○○因詐騙匯款至其他人所有
    之帳戶部分，茲不贅述），因而詐欺得逞。另行起意要求鄭
    介中於九十六年五月十五日至台中市○○路之台中火車站旁
    ，申辦行動電話0000000000號、0000000
    000號門號，取得鄭介中行動電話門號00000000
    00號、0000000000號行動電話後，隨即於九十
    六年五月間某日將上開行動電話交付予綽號「阿志」之真實
    姓名年籍不詳之成年男子，該男子所屬詐騙集團即共同基於
    意圖為自己不法之犯意聯絡，於九十六年六月二十二日，在
    夾報上刊登貸款之廣告，其上留有上開鄭介中所申辦之二支
    行動電話號碼，以供聯絡，嗣何淑美以上開行動電話與綽號
    「阿志」者聯絡，並於同日在台中縣豐原市之瑞穗國小前，
    將其所有之台灣郵政股份有限公司豐原中正路郵局帳號00
    000000000000000號帳戶之存摺、金融卡及
    密碼、印鑑章，交付予自稱「阿志」之人，阿志與其所屬詐
    欺集團成員即共同基於意圖為自己不法之所有之犯意聯絡，
    於九十六年七月二日上午十一時許，致電丙○○，以其個人
    資料遭冒用，須將存摺轉存指定帳戶為由，使丙○○信以為
    真而陷於錯誤，遂依該詐騙集團成員之指定，於同日下午四
    時三十一分許，匯款五十萬元至何淑美上開豐原中正路郵局
    之帳戶內，嗣經提領一空，而詐欺得逞。
二、證據：增列被告於審判中自白犯行，其餘均引用檢察官起訴
    書所載之證據。
三、按刑法上之故意，分為直接故意（確定故意）與間接故意（
    不確定故意），「行為人對於構成犯罪之事實，明知並有意
    使其發生者」為直接故意。「行為人對於構成犯罪之事實，
    預見其發生而其發生並不違背其本意者」為間接故意；而間
    接故意與有認識的過失之區別，在於二者對構成犯罪之事實
    雖均預見其能發生，但前者對其發生並不違背其本意，後者
    則確信其不發生。且幫助犯之成立，以行為人主觀上認識被
    幫助者正欲從事犯罪或係正在從事犯罪，且該犯罪有既遂之
    可能，而其行為足以幫助他人實現構成要件者，即具有幫助
    故意，並不以行為人確知被幫助者係犯何罪名為必要。至於
    行為人在正犯實施犯罪前為幫助行為者，則構成事前幫助犯
    。被告甲○○基於幫助之意思，參與詐欺取財構成要件以外
    之行為，為幫助犯，又詐騙被害人匯款之正犯有二人以上，
    基於犯意聯絡而為本件詐欺取財犯行，該正犯應係犯共同詐
    欺取財罪。是核被告甲○○所為，係犯刑法第三十條第一項
    、第三百三十九條第一項之幫助共同詐欺取財罪；被告九十
    六年五月二十五日交付鄭介中帳戶予「阿志」之犯行，一行
    為侵害二人財產法益，為一行為觸犯數罪名之想像競合犯，
    應從一重論以一幫助詐欺取財罪（認被害人丁○○受騙匯入
    鄭介中帳戶之犯行情節較重）。被告幫助不詳姓名之成年人
    犯上開詐欺取財罪，均為從犯，均依刑法第三十條第二項之
    規定，減輕其刑。被告甲○○交付帳戶及行動電話門號之對
    象固係同一人，惟鄭介中交付帳戶及行動電話門號之時間不
    同，被告甲○○交付帳戶及行動電話門號予「阿志」之時間
    亦不同，業據鄭介中於偵審中迭次供訴明確（鄭介中於偵查
    中並以證人之身分結證明確），另查鄭介中申辦門號之時間
    為九十六年五月十五日，業據本院調閱本院九十七年中簡字
    第二三一六號卷證查明無訛（見該卷警訊卷中之台灣大哥大
    易付卡申請書一份），而鄭介中申辦前開帳戶之時間為九十
    六年五月二十五日，亦經本院調閱本院九十六年訴字第四六
    六二號卷證查明無訛（見該卷台中市警察局第六分局警卷第
    三十八頁），被告甲○○供承其取得鄭介中之帳戶及行動電
    話門號後之同一天，在鄭介中在場之情形下交付予綽號「阿
    志」之人，堪認被告甲○○交付上開帳戶及門號之時間應係
    不同時間，被告甲○○供稱係同一天云云，不足採信，被告
    所犯上開交付鄭介中帳戶之幫助詐欺犯行與交付鄭介中申辦
    之門號犯行，應係基於分別幫助詐欺之犯意，於不同之時地
    為之，應分論併罰。爰審酌被告甲○○有詐欺之前科，素行
    不良，介紹他人提供帳戶、行動電話供他人非法使用，助長
    他人犯罪風氣，本身未實際參與本件詐欺取財之犯行，責難
    性較小，及其犯後態度等一切情狀，各量處如主文所示之刑
    ，並均諭知易科罰金之折算標準，及定其應執行之刑及諭知
    易科罰金之折算標準。
據上論斷，應依刑事訴訟法第四百四十九條第二項、第三項、第
第四百五十四條第二項，刑法第三十條第一項、第二項、第三百
三十九條第一項、第五十五條、第四十一條第一項前段、第五十
一條第五款，刑法施行法第一條之一條第一項、第二項前段，判
決如主文。
中    華    民    國    98    年    5    月    8     日
                刑事第四庭          法  官 陳如玲
上正本證明與原本無異。
如不服本判決，應於送達後十日內向本院提出上訴狀（須附繕
本），上訴於臺灣高等法院臺中分院。
上訴書如未敘述理由，應於上訴期間屆滿後20日內補提理由書於
本院。
                                    書記官 童淑芬
中    華    民    國    98    年    5    月    8     日
附錄本案所犯法條全文
中華民國刑法第339條第1項：
意圖為自己或第三人不法之所有，以詐術使人將本人或第三人之
物交付者，處5年以下有期徒刑、拘役或科或併科1千元以下罰金
。
中華民國刑法第30條：
幫助他人實行犯罪行為者，為幫助犯。雖他人不知幫助之情者，
亦同。
幫助犯之處罰，得按正犯之刑減輕之。


司法院資訊處製作；財團法人民間司法改革基金會備份。
